臺灣高等法院交通事件裁定　　　　　　 96年度交抗字第704號
抗　告　人
即受處分人　甲○○
上列抗告人因違反道路交通管理處罰條例案件，不服臺灣臺北地
方法院，中華民國96年8月28日所為裁定（96年度交聲字第902號
），提起抗告，本院裁定如下：
    主  文
抗告駁回。
    理  由
一、按道路交通管理處罰條例所用名詞「車輛」，指在道路上以
    原動機行駛之汽車（包含機器腳踏車）或以人力、獸力行駛
    之車輛，而道路交通安全規則所用名詞「汽車」，指在道路
    上不依軌道或電力架線而以原動機行駛之車輛（包含機器腳
    踏車），道路交通管理處罰條例第3條第8款、道路交通安全
    規則第2 條第1項第1款定有明文。再按汽車駕駛人，行經有
    燈光號誌管制之交岔路口闖紅燈者，處新臺幣（下同）1800
    元以上5400元以下罰鍰，並記違規點數3 點，道路交通管理
    處罰條例第53條第1 項、第63條第1項第3款分別定有明文。
二、本件抗告人即受處分人甲○○於96年2月3日上午8 時42分許
    ，騎乘車牌號碼AMH-682 號重型機車沿臺北縣三重市○○○
    ○街至42巷口時，闖越紅燈，經適在該路口前20至30公尺處
    執行交通稽查勤務之臺北縣政府警察局三重分局二重派出所
    警員陳昌業發覺，乃鳴笛示意停車受檢，詎甲○○未停車接
    受稽查而逃逸，經警員記下車號，於返所後輸入車號以電腦
    查詢車籍，核對其車身顏色、車型無誤後，以抗告人有違反
    道路交通管理處罰條例53條第1 項規定，逕行舉發。嗣抗告
    人逾越應到案期限60日以上始提出申訴，經原處分機關函請
    舉發單位調查結果，仍認抗告人確有前開違規行為，惟因抗
    告人申訴未收受上開舉發通知單，原處分機關遂參酌陳述理
    由，於96年7月27日依道路交通管理處罰條例第53條第1項、
    第63條第1項第3款（原處分漏引第1項第3款）規定，裁處受
    處分人罰鍰1800元，並記違規點數3 點。抗告人對前開處分
    不服而向原審法院聲明異議，經原審以聲明異議無理由而予
    以駁回，其駁回異議之理由略以：
（一）抗告人固坦承於上揭時、地，騎乘上開重型機車，行經上
      述路口，惟辯稱：該路段是Ｔ型路口，並無左轉燈號，當
      時係在五谷王北街的Ｔ型路口待轉後左轉，並未闖越紅燈
      ，且本件並無舉發照片，何以得知警員並無舉發錯誤云云
      。
（二）證人即舉發警員陳昌業於原審調查時業具結證述：「我當
      時是依據派出所勤務表，在96年2月3日8 時20分至40分在
      北縣三重市○○○○街42巷口執行交通稽查勤務…8 時42
      分時，有1 台機車違規紅燈左轉，闖越當時在五谷王北街
      紅燈的號誌，我當時的位置是在五谷王北街42巷口，也就
      是駕駛人違規紅燈左轉後往前20至30公尺處，我見狀吹哨
      指揮示意攔停，我看該駕駛人並沒有減速的跡象，我就連
      續吹哨警示駕駛人停車，駕駛人還是沒有停車，我就把車
      子車牌記下來舉發…（問：你把車牌記下來之後，有沒有
      跟派出所核對車型、顏色？）我返所後，有查詢該車牌跟
      派出所內查詢的資料相符，才製單舉發…路段早上為兒童
      上學經過的地方，經地方民意代表要求加強取締，取締以
      我們號誌為主，因為該路段為Ｔ型路口。（問：你的意思
      是否為只要你所站立處的號誌是綠燈，絕對不可能有駕駛
      人左轉的號誌為直行紅燈、左轉綠燈，或直行綠燈的情形
      ？）是。（問：你當時看到該處你的方向號誌確實是綠燈
      ？）是。（問：他當時是待轉之後再左轉，還是直接左轉
      ？）該路段五谷王北街42巷沒有待轉區，路口中間為黃色
      網狀線禁止臨時停車，當時我在值勤地點也就是該路口前
      方20、30公尺處，並沒有看到駕駛人在路中待轉」（見原
      審卷第22至23頁）等語明確。
（三）而按交通警員製單舉發違反道路交通管理處罰條例所列之
      違規事實，本質上為行政處分，係公務員基於職務上之權
      力，依法就特定之具體事件所為之具公法上效果之單方面
      行政行為，基於公務員為公法上行為具有公信力之原則，
      該行政行為當可被推定為真正，其據以依法處分之事實認
      定亦為正確無誤。復審酌闖越紅燈之違規行為，其發生時
      間甚短，一般而言，除該路口適設有固定式交通違規自動
      採證照相儀器外，殊難有其他採證方式，且於卷存資料內
      ，並查無任何足資證明警員有捏造事實、違法取締之情事
      ，從而，執勤警員本其維護交通秩序、安全職責所為之舉
      發，自應受到合法、正確之推定，其證言自得採為佐證。
（四）綜上，本件抗告人確有行經有燈光號誌管制之交岔路口闖
      紅燈之違規事實，堪以認定。從而，原處分機關依道路交
      通管理處罰條例第53條第1項、第63條第1項第3 款（原處
      分漏引第1項第3款）之規定，裁處抗告人罰鍰1800元、並
      記違規點數3 點，洵無不當，原審據以駁回抗告人之異議
      ，核無不當。
三、抗告意旨略以：員警執行勤務時未攜帶照相機等儀器保存任
    何證據，僅單純憑藉片面之詞而作成行政處分並侵害人民之
    財產權，豈是「公法上行為具有公信力之原則」一語而肯認
    其合法性，原裁定自有違誤。再者，五谷王北街42巷沒有待
    轉區，路口中間為黃色網狀線禁止臨時停車，抗告人於五谷
    王北街上得否左轉，應係以五谷王北街上之號誌為準，而非
    五谷王北街42巷上之號誌為準。因五谷王北街未設有待轉區
    ，本案抗告人考量跨越雙向道路之危險性，故當時係先停於
    五谷王北街等待後方無來車後始左轉。今執勤員警誤以五谷
    王北街42巷口之號誌作為認定基準號誌，逕行認定抗告人有
    闖越紅燈之情事，顯然錯誤，爰請撤銷原裁定。
四、經查：
（一）按交通警察掣單舉發違反道路交通管理處罰條例所列之違
      規事實，本質上為行政處分，係公務員基於職務上之公權
      力，依法就特定之具體事件所為之具公法上效果之單方面
      行政行為，如無形式上顯然之瑕疵可指，基於公務員為公
      法上行為具有公信力之原則，該行政行為當可被推定為真
      正。若謂公務員一切行政行為均需預留證據以證其實，則
      國家行政勢必窒礙難行，準此，刑事訴訟法就犯罪證據所
      列有關之規定與屬於行政秩序罰之交通違規裁罰本質不合
      之部分，自不在準用之列。本件舉發員警為執行交通勤務
      之公務員，其觀察程度自較一般人更為專注，應無誤認之
      可能，且抗告人又未能就執勤員警之舉發有誤提出相關證
      據以供調查，員警已清楚說明本案舉發過程，復查無任何
      證據足資證明員警有捏造事實違法取締之情事，則執勤員
      警本其維護交通秩序、安全職責所為之舉發，自應受到合
      法、正確之推定，抗告人上開所辯尚難可採。
（二）又證人即舉發員警於原審明確證稱：「五谷王北街42巷路
      口並無待轉區，且設有黃色網狀線禁止臨時停車，而抗告
      人係直接左轉，並未待轉後左轉」等語（見原審卷第23頁
      ），是員警於五谷王北街42巷距該路口20至30公尺處執行
      勤務時，親見抗告人駕駛車號AMH-682 號重型機車，自五
      谷王北街左轉進五谷王北街42巷時，五谷王北街42巷口之
      號誌顯示綠燈，顯然抗告人自五谷王北街左轉進入五谷王
      北街42巷口時，五谷王北街之號誌應為紅燈無誤，抗告人
      確有闖越紅燈之違規行為。是抗告人以其係待轉後左轉，
      並未闖越紅燈等詞置辯，為無理由，應予駁回。
據上論斷，應依道路交通案件處理辦法第26條，刑事訴訟法第41
2條，裁定如主文。
中　　華　　民　　國　　96　　年　　9　　月　　 21  　日
                  刑事第十二庭  審判長法  官  蔡永昌
　　　　　　　　　　　　　　　　      法  官  施俊堯
      　　　　　　　　　　　　　　　　法  官  王梅英
以上正本證明與原本無異。
不得再抗告。
                                      書記官  顧哲瑜
中　　華　　民　　國　　96　　年　　9 　　月　　26　　日
